【裁判字號】    95,訴,182
【裁判日期】    950331
【裁判案由】    殺人未遂
【裁判全文】
臺灣臺中地方法院刑事判決               95年度訴字第182號
公  訴  人  臺灣臺中地方法院檢察署檢察官
被      告  甲○○
指定辯護人  本院公設辯護人  乙○○
上列被告因殺人未遂案件，經檢察官提起公訴（94年度偵字第19
419號），本院判決如下：
      主    文
甲○○殺人未遂，處有期徒刑伍年陸月。扣案之菜刀壹把沒收。
      事    實
一、甲○○於民國九十四年十一月二十七日凌晨二時許，與友人
    一同前往臺中市○○區○○路二段二七號丙○○經營之「東
    陽卡拉OK」店內消費，因丙○○認甲○○先前積欠酒帳新臺
    幣（下同）二千五百元，而甲○○認該次消費應係由該次偕
    往之友人支付，而與丙○○發生肢體衝突，待其支付後，憤
    而離去該店，竟萌生殺人之不確定故意，先至臺中市○○路
    與健行路口之小北百貨店內購買菜刀一把，旋即於同日凌晨
    四時五十分許，頭戴黑色安全帽，返回上開「東陽卡拉OK」
    店內，直接走向丙○○，即持上開菜刀朝坐在店內沙發上之
    丙○○右上肢肩側、右肘關節、右前臂、右鼠膝部及右大腿
    砍殺五刀後，隨即逃逸，致丙○○受有右上肢肩側二一ｘ五
    公分刀傷合併三角肌斷裂、右肘關節四ｘ一公分刀傷、右前
    臂五ｘ一公分刀傷、右鼠膝部九ｘ三公分刀傷、右大腿十三
    ｘ三公分刀傷合併骨外側肌斷裂等傷害，嗣丙○○經送醫急
    救，始倖免於難，其殺人犯行因而未能得逞。經警據報前往
    處理，隨即在臺中市○○區○○路與河南路口頂好超商前逮
    捕甲○○，並在頂好超商前查扣得上開甲○○所有用以砍殺
    丙○○之菜刀一把。
二、案經丙○○告訴及臺中市警察局第六分局報告臺灣臺中地方
    法院檢署檢察官偵查起訴。
    理    由
一、訊據被告甲○○固坦承其於上開時、地因酒帳問題與告訴人
    丙○○爭執，嗣離去後購買菜刀返回「東陽卡拉OK」店操刀
    砍殺告訴人丙○○之事實，惟另辯稱：其與五、六名朋友一
    起去前往「東陽卡拉OK」店，告訴人表示其有欠一筆酒帳，
    其說明並非是其積欠，而是與朋友一起去消費時其朋友欠的
    酒帳，其撥打電話給該名朋友並且叫告訴人接聽，其朋友電
    話中要其先代為支付，其支付告訴人二千五百元，在其還沒
    有付錢之前告訴人先動手打其，在打電話之前就有拉扯並且
    毆打，錢付了以後告訴人還打其胸部，告訴人一直打其氣不
    過，越想越氣，之後其也迷迷糊糊的，記得是在臺中市○○
    路和民權路口的小百貨買菜刀，就返回店內砍殺告訴人，其
    僅記得砍二刀，砍的地方也不知道，也不知道為何會去買菜
    刀，只是越想越氣，其氣瘋了不知道為何動手，當時喝了酒
    很衝動，但並沒有殺人的意思云云。經查：
  (一)被告因酒帳之糾紛與告訴人丙○○發生爭執，嗣離開「東陽
    卡拉OK」店至小北百貨店內購買菜刀後返回店內砍殺告訴人
    之事實，業據被告迭於警詢時、偵查中及本院審理中供述明
    確，核與證人即告訴人丙○○於警詢時、偵查中及本院審理
    中指證情節相符，復據證人即在場目擊之「東陽卡拉OK」店
    店員楊君碧於警詢時、偵查中證述明確，並有被告購得持以
    砍殺證人丙○○之菜刀一把可資佐證，另有扣案菜刀照片、
    「東陽卡拉OK」店現場照片、查獲現場照片共計十幀可參（
    見警卷第二八至三二頁）。而證人丙○○受有右上肢肩側二
    一ｘ五公分刀傷合併三角肌斷裂、右肘關節四ｘ一公分刀傷
    、右前臂五ｘ一公分刀傷、右鼠膝部九ｘ三公分刀傷、右大
    腿十三ｘ三公分刀傷合併骨外側肌斷裂等諸多傷勢一節，有
    九十四年十二月二十一日中國醫藥大學附設醫院診斷證明書
    一份在卷可參，並有證人丙○○受傷之照片四張附卷可佐（
    見偵卷十九、二十頁）。是被告確有於糾紛爭執之後購買菜
    刀返回「東陽卡拉OK」店店內砍殺證人丙○○，並造成證人
    丙○○有上開嚴重傷勢一節，應堪認定。
  (二)被告雖否認有殺人犯意，辯稱：因並非其積欠酒帳，竟遭告
    訴人追討，且遭告訴人毆打，其代友人支付後告訴人復再行
    毆打，氣憤之餘，酒後衝動已迷迷糊糊，遂至操刀相向，並
    無殺人犯意云云。惟按刑法殺人罪與傷害罪區別，本視加害
    人有無殺意為斷，被害人所受之傷害程度，固不能據為認定
    有無殺意之唯一標準，但加害人之下手情形如何，於審究犯
    意方面，仍不失為重要參考資料；另殺人未遂罪之成立，以
    有戕害他人生命之故意，著手於刺殺之實行而未發生死亡之
    結果為要件，此分別最高法院二十年非字第一０四號、四十
    七年台上字第一三六四號判例足資參照。查被告雖辯稱並無
    置證人丙○○於死地之意思云云，惟其於審理中供承其砍時
    候覺得證人丙○○有可能會死等語，且就以鋒利之菜刀向證
    人丙○○身上揮砍，極可能因傷及要害或失血過多而生致人
    於死之結果，此於行為之時早應已有所預見。又證人丙○○
    雖其所受傷害係在右上肢肩側、右肘關節、右前臂、右鼠膝
    部、右大腿等處，然其所受刀傷嚴重，其中右上肢肩側二一
    ｘ五公分刀傷合併三角肌斷裂、右肘關節四ｘ一公分刀傷、
    右前臂五ｘ一公分刀傷、右鼠膝部九ｘ三公分刀傷、右大腿
    十三ｘ三公分刀傷合併骨外側肌斷裂，其九十四年十一月二
    十七日凌晨五時四分至中國醫藥大學附設醫院急診及經急診
    住院，接受多處清創肌肉修補手術，於九十四年十二月九日
    出院一個月仍需他人照顧，目前肌肉傷口尚未癒合無法正常
    行走，仍有疼痛及無力情形，需休養及復健約六個月，建議
    門診及復健治療追蹤複查，日後恐有右肩及右大腿肌肉無力
    之後遺症等情，有上開九十四年十二月二十一日中國醫藥大
    學附設醫院診斷證明書一份可參，而證人丙○○於本院審理
    中（九十五年三月十七日）證稱：被告砍殺其刀刀見骨，其
    目前仍在復健，小指頭、手臂沒有力量，腳有點跛，因為筋
    有斷掉等情，另參諸上開證人丙○○傷口照片四幀，足見證
    人丙○○所受傷勢甚為嚴重。又就扣案被告新購用以行兇之
    菜刀觀之，其刀刃已捲，並有缺口一節，此觀之卷附菜刀照
    片自明，顯見被告持刀砍殺用力甚猛。況縱因事發前被告與
    證人丙○○因酒帳細故有扞挌，心生不滿意欲逞兇洩憤，衡
    諸被告係壯年男子，證人丙○○係一女子，被告倘僅有傷人
    之心而無殺人之意，其以徒手或隨手持拾其他較不具威脅性
    之物品攻擊證人丙○○即可，被告竟專程另購菜刀以資行兇
    ，且其持刀砍殺證人丙○○不以一刀為已足，仍悍然接續砍
    殺數刀，縱其與證人丙○○間彼此並無仇隙，且事發緣起於
    細故，惟衡諸上情，被告決意操刀相加，對證人丙○○若因
    之而生死亡之結果亦難謂違背其本意，被告之具殺人之不確
    定故意甚明。
二、核被告所為，係犯刑法第二百七十一條第二項、第一項之殺
    人未遂罪。被告持菜刀砍殺證人丙○○五刀，其多次持刀砍
    擊之行為，乃屬一犯意接續多次行為，侵害一個法益，應為
    接續犯，屬單純一罪。被告已著手於犯罪行為之實施，而未
    至殺人之結果，為未遂犯，應依刑法第二十六條前段之規定
    減輕其刑。又被告辯以當日雖有飲酒，已迷迷糊糊云云，惟
    被告自承證人丙○○向其催討酒帳時，其表示係其朋友積欠
    ，且有打電話給該友人，其還有請證人丙○○接聽，其友人
    請其支付，其支付該筆欠款，但證人丙○○仍持續動手等情
    ，其就事發前與友人通電聯絡欠款事宜處理，且被告逞兇後
    猶立即逃逸等情，均與一般常人無異，且卷附被告為警查獲
    後酒測測定值亦屬合格一節，有酒測單一份在卷可佐，足見
    其精神意識、對事理之判斷能力，較諸平常人之平均程度，
    並無顯然減退之情狀。爰審酌被告前於七十七年、八十四年
    間有偽造文書、竊盜等前科，分別經法院判處有期徒刑四月
    ，緩刑五年、八月，另於九十二年間因酒駕公共危險案件經
    法院判處罰金四千元等情，有刑案資料查註紀錄表、臺灣高
    等法院被告全國前案紀錄表可按，尚難謂素行惡劣，而被告
    與證人丙○○因二千五百元酒帳索欠爭執，故非事出無因，
    且證人丙○○幸因送醫急救未發生死亡結果，然以被告僅以
    微茫小故，怒起嗔心，任性使氣，操刀逞忿一時，砍殺證人
    丙○○致其受傷多且重，惡性非輕，手段兇殘，而被告雖否
    認有殺人犯意，惟犯後坦認事實過程，且已與告訴人即證人
    丙○○達成和解（有和解書一份在卷可參）及其犯後態度等
    一切情狀，量處如主文所示之刑。扣案之菜刀一把，係被告
    購得所有並供砍殺證人丙○○所用之物，業據被告供明在卷
    ，爰依刑法第三十八條第一項第二款規定，宣告沒收。
據上論斷，應依刑事訴訟法第二百九十九條第一項前段，刑法第
二百七十一條第二項、第一項、第二十六條前段、第三十八條第
一項第二款，判決如主文。
本案經檢察官楊忠城到庭執行職務。
中    華    民    國    95    年    3     月    31    日
                  刑事第十四庭  審判長法  官  楊真明
                                      法  官  黃渙文
                                      法  官  陳  葳
上正本證明與原本無異。
如不服本判決，應於收受本判決後十日內向本院提出上訴書狀，
其未敘述上訴理由者，並得於提起上訴後十日內向本院補提理由
書狀（均須按他造當事人之人數附繕本）「切勿逕送上級法院」
。
                                     書記官  張雅如
中    華    民    國    95    年    4     月    3     日
附錄法條：
刑法第二百七十一條：
殺人者，處死刑、無期徒刑或十年以上有期徒刑。
前項之未遂犯罰之。


司法院資訊處製作；財團法人民間司法改革基金會備份。
